臺灣臺北地方法院民事裁定
111年度消債職聲免字第23號
聲  請  人  
即債務人    蘇聖智  

相  對  人  
即債權人    玉山商業銀行股份有限公司

法定代理人  黃男州  
代  理  人  喬湘秦  
相  對  人  
即債權人    中國信託商業銀行股份有限公司


法定代理人  利明献  


相  對  人  
即債權人    良京實業股份有限公司

法定代理人  平川秀一郎住同上 


相  對  人
即債權人    翊豐資產管理股份有限公司


法定代理人  王勞倫斯


相  對  人
即債權人    萬榮行銷股份有限公司

法定代理人  呂豫文  


相  對  人
即債權人    磊豐國際資產管理股份有限公司

法定代理人  張司政  


相  對  人
即債權人    富邦資產管理股份有限公司

法定代理人  洪主民  


上列當事人因聲請消費者債務清理事件，本院裁定如下：
    主  文
債務人蘇聖智應予免責。
    理  由
一、按法院為終止或終結清算程序之裁定確定後，除別有規定外
    ，應以裁定免除債務人之債務；法院裁定開始清算程序後，
    債務人有薪資、執行業務所得或其他固定收入，扣除自己及
    依法應受其扶養者所必要生活費用之數額後仍有餘額，而普
    通債權人之分配總額低於債務人聲請清算前二年間，可處分
    所得扣除自己及依法應受其扶養者所必要生活費用之數額者
    ，法院應為不免責之裁定。但債務人證明經普通債權人全體
    同意者，不在此限；債務人有下列各款情形之一者，法院應
    為不免責之裁定，但債務人證明經普通債權人全體同意者，
    不在此限：㈠於 7年內曾依破產法或本條例規定受免責；㈡
    故意隱匿、毀損應屬清算財團之財產，或為其他不利於債權
    人之處分，致債權人受有損害；㈢捏造債務或承認不真實之
    債務；㈣聲請清算前二年內，因消費奢侈商品或服務、賭博
    或其他投機行為，所負債務之總額逾聲請清算時無擔保及無
    優先權債務之半數，而生開始清算之原因；㈤於清算聲請前
    一年內，已有清算之原因，而隱瞞其事實，使他人與之為交
    易致生損害；㈥明知已有清算原因之事實，非基於本人之義
    務，而以特別利於債權人中之一人或數人為目的，提供擔保
    或消滅債務；㈦隱匿、毀棄、偽造或變造帳簿或其他會計文
    件之全部或一部，致其財產之狀況不真確；㈧故意於財產及
    收入狀況說明書為不實之記載，或有其他故意違反本條例所
    定義務之行為，致債權人受有損害，或重大延滯程序；債務
    人有前條各款事由，情節輕微，法院審酌普通債權人全體受
    償情形及其他一切情狀，認為適當者，得為免責之裁定，消
    費者債務清理條例（下稱消債條例）第132條、第133條及第
    134條、第135條分別定有明文。
二、經查：
  ㈠債務人前因有不能清償債務情事，於民國109年2月14日具狀
    向本院聲請清算，經本院以109年度消債清字第112號裁定自
    109年6月5日起開始清算程序，並由本院司法事務官以109年
    度司執消債清字第84號案件執行清算程序，因債務人名下財
    產除新北市○○區○○段 000地號土地經公開拍賣 3次，仍
    無人應買即返還債務人外，其餘債務人之存款、保單預估解
    約金、保單解約金之等值現金共計新臺幣（下同） 5,187元
    ，經債務人於110年8月26日提出等值現金解繳到院，本院依
    分配表分配於債權人，而於 111年1月17日以109年度司執消
    債清字第 84號裁定本件清算程序終結等情，合先敘明。
  ㈡本院所為終止清算程序之裁定既已確定，依首揭消債條例規
    定，法院自應審酌債務人是否有消債條例第133 條、第134
    條所定應為不免責裁定之情形。債務人固於 111年4月8日具
    狀撤回本件之聲請，惟查，清算程序與免責程序雖均屬廣義
    之清算程序，惟究屬二不同之程序。消債條例就免責程序採
    職權進行主義，毋庸債務人聲請，法院於裁定清算程序終止
    或終結確定後，即應依職權進行免責程序，該免責程序自非
    債務人所得撤回。況清算程序終結前所為清算財團之分配，
    及第三人取得清算財團之財產，均有受信賴保護之必要，縱
    債務人得全體已申報無擔保及無優先權債權人之同意，亦不
    得再撤回清算之聲請。就此，101年 2月6日修正後消債條例
    施行細則第6條之1已明定，清算程序終止或終結後，債務人
    不得撤回清算之聲請（司法院民事廳消費者債務清理法律問
    題研審小組就100年度第1期民事業務研究會消費者債務清理
    專題第 8號問題之研審意見參照）。再者，消債條例施行細
    則第6條之1規定更生或清算程序終止或終結後，債務人不得
    撤回更生或清算之聲請之，雖係於 101年2月6日所修正增訂
    ，惟依其立法理由略以：更生程序於更生方案認可裁定確定
    時終結，債務人即受拘束，應依更生方案履行；清算程序經
    裁定終止或終結確定後，應行免責程序，均不得撤回更生或
    清算之聲請，為免疑義，爰增訂本條。至更生程序轉換為清
    算程序，於法院裁定終止或終結清算程序確定前，其程序尚
    未終了，債務人仍得依本條例第12條規定撤回其聲請，附此
    說明。顯見清算程序經裁定終止或終結確定後，即應行免責
    程序，不得撤回清算之聲請，此乃為根據法理之當然解釋。
    本件債務人聲請清算，既經本院裁定於111年1月17日終結清
    算程序確定，債務人即不得撤回其清算之聲請，其雖於本件
    免責審查時，具狀撤回本件之聲請，依前揭說明，其撤回並
    不生效力，本院仍應為免責之審查程序。
  ㈢又本院依職權通知全體債權人及債務人，就債務人應否免責
    乙事表示意見，全體債權人均以書狀表示與債務人達成清償
    協議並已結清，同意債務人免責等情，有債權人陳報狀附卷
    可參（見本院卷第253至277頁）。另債務人陳報其因家人同
    意幫忙處理所有積欠債務，並與全體債權人達成清償協議且
    已清償完畢等情，有債務人提出之陳報狀、債權人協議書、
    債務人匯款證明，且有各債權人表明受償完畢情形之函覆資
    料在卷可參（見本院卷第149至179、183至185、189至191、
    195至199、203至205、209至211、215至219、223至225、25
　　3至277頁）。經核與消債條例第133條但書、第134條但書要
    件相符，故本院依同條例第132 條之規定，自應裁定債務人
    免責。
三、爰裁定如主文。
中　　華　　民　　國　　111 　年　　5 　　月　　30　　日
                  民事第二庭    法  官  林禎瑩
以上正本係照原本作成。
如不服本裁定應於送達後10日內向本院提出抗告狀，並繳納抗告
費新臺幣1,000元。
中　　華　　民　　國　　111 　年　　5 　　月　　30　　日
                                書記官  鄭玉珮